【裁判字號】    99,訴,436
【裁判日期】    990429
【裁判案由】    違反毒品危害防制條例
【裁判全文】
臺灣彰化地方法院刑事判決               99年度訴字第436號
公  訴  人  臺灣彰化地方法院檢察署檢察官
被      告  甲○○
上列被告因違反毒品危害防制條例案件，經檢察官提起公訴（99
年度毒偵字第223號），本院改依簡式審判程序審理，判決如下
：
    主  文
甲○○施用第一級毒品，累犯，處有期徒刑拾月，扣案之第二級
毒品甲基安非他命肆包（驗餘淨重共計肆點捌捌玖捌公克、包裝
袋肆個）均沒收銷燬。
    事  實
一、甲○○前因施用毒品案件，經執行強制戒治後，於民國91年
    12月1日執行完畢釋放。復於上開強制戒治執行完畢釋放5
    年內，於93年8月間某日起至同年12月14日止，因犯連續施
    用第二級毒品罪，經本院以94年度員簡字第51號判決判處有
    期徒刑5月確定；又因犯重傷害罪，經臺灣高等法院臺中
    分院（以下簡稱：臺中高分院）以94年度上易字第1187號判
    決判處有期徒刑3年8月確定；又因犯施用第一級毒品罪，
    經本院以94年度訴字第552號判決判處有期徒刑9月確定；
    又因犯連續施用第二級毒品罪，經本院以94年度易字第763
    號判決判處有期徒刑8月確定；其後因中華民國九十六年罪
    犯減刑條例施行，上開、、三罪，均經裁定各減其宣
    告刑之二分之一，減刑後前揭四罪經裁定合併定應執行刑有
    期徒刑4年5月又30日確定，於98年4月9日假釋出獄，至98年
    10月26日假釋期滿未經撤銷以執行完畢論。詎仍不知悔改，
    復基於施用第一級毒品海洛因、第二級毒品甲基安非他命之
    犯意，於99年2月3日夜間10時許，在其位於彰化縣員林鎮○
    ○里○○路○段446巷18號住處，將毒品海洛因及甲基安非他
    命一同置於玻璃球吸食器內，再用火燒烤吸食煙霧之方式，
    同時施用第一級毒品海洛因及第二級毒品甲基安非他命1次
    （該玻璃球吸食器已經甲○○丟棄而滅失）。嗣於99年2月4
    日下午3時10分許，員警於彰化縣員林鎮○○里○○路○段58
    0巷360號前，見甲○○形跡可疑加以盤查，扣得其上開施用
    所剩餘之第二級毒品甲基安非他命4包（驗餘淨重共計4.889
    8公克、包裝袋4個），並經其同意採集尿液送驗，檢驗結果
    同時呈現嗎啡及甲基安非他命之陽性反應，始悉上情。
二、案經彰化縣警察局員林分局報告臺灣彰化地方法院檢察署檢
    察官偵查起訴。
    理  由
壹、程序部分：
    被告甲○○所犯之本案犯罪，係死刑、無期徒刑、最輕本刑
    為3年以上有期徒刑以外之罪。其於準備程序就上開被訴事
    實為有罪之陳述，經受命法官告知簡式審判程序之旨，並聽
    取其與公訴人之意見後，本院認無不得或不宜改依簡式審判
    程序進行之情事。爰依刑事訴訟法第273條之1第1項、第284
    條之1規定，裁定由受命法官獨任進行簡式審判程序，先予
    敘明。
貳、實體部分：
一、訊據被告對於上開事實坦承不諱；且對被告於99年2月4日所
    採集之尿液，經送檢驗後，結果同時呈現嗎啡及甲基安非他
    命之陽性反應，有彰化縣警察局員林分局委託檢驗尿液代號
    與真實姓名對照認證單，及詮昕科技股份有限公司99年2月
    23日報告編號00000000號濫用藥物尿液檢驗報告各1紙在卷
    可憑；再者，被告本件施用所剩餘經扣案之4包毒品，送請
    行政院衛生署草屯療養院鑑定後，均經檢出毒品甲基安非他
    命之成分無訛（驗餘淨重共計4.8898公克），有該院99年3
    月4日草療鑑字第0990200186號鑑定書1份在卷可憑。足認被
    告之自白與事實相符，應可採信。本案事證明確，被告上開
    同時施用第一、二級毒品之犯行，堪以認定。
二、查被告前因施用毒品案件，經執行強制戒治後，於91年12月
    1日執行完畢釋放，復於上開強制戒治執行完畢釋放5年內，
    於93年8月間某日起至同年12月14日止，因犯連續施用第二
    級毒品罪，經本院以94年度員簡字第51號判決判處有期徒刑
    5月確定等節，有臺灣高等法院被告前案紀錄表及本院94年
    度員簡字第51號判決電腦列印本各1份在卷可稽。被告自上
    開強制戒治執行完畢釋放後，距離本案犯罪，期間雖已超過
    5年，惟按「毒品危害防制條例於92年7月9日修正公布，自
    93年1月9日施行，其中第20條、第23條將施用毒品之刑事處
    遇程序，區分為『初犯』及『5年內再犯』、『5年後再犯』
    。依其立法理由之說明：『初犯』，經觀察、勒戒或強制戒
    治後，應為不起訴處分或不付審理之裁定；經觀察、勒戒或
    強制戒治執行完畢釋放後，『5年內再犯』者，因其再犯率
    甚高，原實施之觀察、勒戒及強制戒治既已無法收其實效，
    爰依法追訴或裁定交付審理。至於經觀察、勒戒或強制戒治
    執行完畢釋放後，『5年後再犯』者，前所實施之觀察、勒
    戒或強制戒治已足以遮斷其施用毒品之毒癮，為期自新及協
    助其斷除毒癮，仍適用『初犯』規定，先經觀察、勒戒或強
    制戒治之程序。從而依修正後之規定，僅限於『初犯』及『
    5年後再犯』二種情形，始應先經觀察、勒戒或強制戒治程
    序。倘被告於5年內已再犯，經依法追訴處罰，縱其第3次（
    或第3次以上）再度施用毒品之時間，在初犯經觀察、勒戒
    或強制戒治執行完畢釋放5年以後，已不合於『5年後再犯』
    規定，且因已於『5年內再犯』，顯見其再犯率甚高，原實
    施之觀察、勒戒或強制戒治，已無法收其實效，即應依該條
    例第10條處罰。」最高法院有97年度第5次刑事庭會議決議
    可循。因被告在上開強制戒治執行完畢釋放後5年內，曾再
    犯如上所述之施用毒品罪，是被告本案所為，仍合於毒品危
    害防制條例第23條第2項所定之追訴要件，自應依法論科。
三、按海洛因及甲基安非他命，分別為毒品危害防制條例第2條
    第2項第1、2款所明定之第一、二級毒品，均不得非法持有
    、施用。核被告所為，係分別觸犯毒品危害防制條例第10條
    第1項、第2項之施用第一、二級毒品罪。其為施用毒品而持
    有海洛因、甲基安非他命之低度行為，已各為其施用之高度
    行為所吸收，均不另論罪。再被告以一次之施用行為，分別
    觸犯上開二罪，為異種想像競合，應從較重之施用第一級毒
    品罪處斷。又被告前因犯連續施用第二級毒品罪，經本院
    以94年度員簡字第51號判決判處有期徒刑5月確定；又因
    犯重傷害罪，經臺中高分院以94年度上易字第1187號判決判
    處有期徒刑3年8月確定；又因犯施用第一級毒品罪，經本
    院以94年度訴字第552號判決判處有期徒刑9月確定；又因
    犯連續施用第二級毒品罪，經本院以94年度易字第763號判
    決判處有期徒刑8月確定；其後因中華民國九十六年罪犯減
    刑條例施行，上開、、三罪，均經裁定各減其宣告刑
    之二分之一，減刑後前揭四罪經裁定合併定應執行刑有期徒
    刑4年5月又30日確定，於98年4月9日假釋出獄，至98年10月
    26日假釋期滿未經撤銷以執行完畢論一節，有前揭臺灣高等
    法院被告前案紀錄表在卷可稽。被告於上開徒刑執行完畢後
    ，5年以內故意再犯本案有期徒刑以上之罪，為累犯，應依
    刑法第47條第1項規定加重其刑。
四、按刑事法所處罰之施用毒品行為，係屬藥物濫用、物質依賴
    ，自殘性明顯，侵害性卻隱晦之犯罪。基於施用毒品犯罪此
    一特性，毒品危害防制條例第10條第1、2項之刑罰，就須與
    同條例第20條之保安處分比擬觀察，而不應與一般犯罪之刑
    罰等量齊觀。因此，對於施用毒品之犯罪行為人，刑罰之目
    的，應側重在幫助其遠離毒品及戒除毒癮，俾其重返社會正
    常生活，故對其施以相當期間之徒刑，藉以隔離毒品、戒除
    依賴即可，過度監禁之結果，徒然虛擲其生命，並有浪費國
    家稅收之虞。爰審酌被告除上述累犯前科外，另有偽造文書
    及賭博等犯罪前科，有前揭臺灣高等法院被告前案紀錄表在
    卷可參，素行不佳；且其曾因施用毒品案件，經執行強制戒
    治及徒刑後，卻又再犯，顯見其未能悔改並記取教訓；惟念
    及施用毒品犯罪之本質，為戕害自我身心健康之行為，尚未
    嚴重破壞社會秩序或侵害他人權益，以及被告於犯後坦承犯
    行，態度良好，暨斟酌其犯罪之動機、目的、手段及所生危
    害等一切情狀，乃核情量處如主文所示之刑。
五、扣案之毒品甲基安非他命4包（驗餘淨重共計4.8898公克、
    包裝袋4個），為被告本件施用所剩餘之毒品，已據被告供
    明在卷，屬第二級毒品，又其包裝袋無論以何種方式析離，
    均會有微量毒品殘留包裝袋內（法務部調查局93年3月19日
    調科壹字第09300113060號函參照），是該等包裝袋亦應視
    為毒品之一部分，均應依毒品危害防制條例第18條第1項前
    段規定，沒收銷燬之。
據上論斷，應依刑事訴訟法第273條之1第1項、第284條之1、第
299條第1項前段，毒品危害防制條例第10條第1項、第2項、第18
條第1項前段，刑法第11條、第55條、第47條第1項，判決如主文
。
本案經檢察官林于人到庭執行職務。
中    華    民    國    99    年    4     月    29    日
                  刑事第三庭          法  官  陳銘壎
以上正本證明與原本無異。
如不服本判決應於收受判決後10日內向本院提出上訴書狀，並
應敘述具體理由。其未敘述上訴理由者，應於上訴期間屆滿後
20日內向本院補提理由書（均須按他造當事人之人數附繕本）
「切勿逕送上級法院」。
中    華    民    國    99    年    4     月    29    日
                                      書記官  楊筱惠
附錄本案論罪科刑法條全文：
毒品危害防制條例第10條
施用第一級毒品者，處6月以上5年以下有期徒刑。
施用第二級毒品者，處3年以下有期徒刑。

司法院資訊處製作；財團法人民間司法改革基金會備份。
